【裁判字號】    97,上易,37
【裁判日期】    970131
【裁判案由】    傷害
【裁判全文】
臺灣高等法院臺南分院刑事判決          97年度上易字第37號
上  訴  人
即  被  告  甲○○
上列上訴人因傷害案件，不服臺灣臺南地方法院96年度易字第12
36號中華民國96年12月17日第一審判決（起訴案號：臺灣臺南地
方法院檢察署96年度調偵字第348號），提起上訴，本院判決如
下：
    主  文
上訴駁回。
    事  實
一、甲○○於民國（下同）95年10月21日上午11時43分許，在臺
    南縣玉井鄉玉井村芒果市場內，因購買水果致與乙○○○發
    生口角後，竟基於傷害人身體之故意，徒手毆打乙○○○之
    臉部，致乙○○○受有右臉頰骨下方紅腫及瘀青3乘2.5公分
    之傷害。
二、案經乙○○○訴由臺南縣警察局玉井分局報請臺灣臺南地方
    法院檢察署檢察官偵查後聲請以簡易判決處刑。
    理  由
甲、程序方面：
一、告訴人乙○○○於司法警察詢問時所為之陳述，本質上係屬
    被告以外之人於審判外之言詞陳述，既經被告明示不同意採
    為證據（見原審卷第10頁），依刑事訴訟法第159條第1項之
    規定，應認為不具證據能力。
二、按證人依法應具結而未具結者，其證言不得作為證據，刑事
    訴訟法158條之3亦有明文。本件告訴人乙○○○於檢察官偵
    查中以告訴人身份所為之指述，因未經具結，依前開說明，
    亦無證據能力。
三、卷附（警卷第13頁）之臺南醫院新化分院診斷證明書1份，
    業據被告不同意採為證據，且因其形式與真實情況不符，復
    經開立該診斷證明書之醫師陳忠賢到庭具結證述屬實（見原
    審卷第18頁），且與告訴人之完整就診病歷資料不符，是顯
    有不可信之情況，依刑事訴訟法第159條之4第2款之規定，
    應無證據能力。
四、其餘卷附之臺南醫院新化分院診斷證明書數份，則屬從事業
    務之人於業務上製作之證明文書性質，且尚無顯不可信之情
    況，是依刑事訴訟法第159條之4第2款之規定，應有證據能
    力。
乙、實體方面：
一、訊據被告矢口否認有何故意傷害乙○○○之犯行，辯稱：事
    情發生當天，伊是要向果農買水果，但告訴人出現說要買，
    後來伊也有同意讓告訴人買，但告訴人還罵伊並恐嚇伊，伊
    覺得不對，才騎腳踏車追到告訴人放水果的車旁，找告訴人
    理論，但告訴人就用手打伊的頭，伊只有用手抱住頭保護，
    並沒有還手云云（見本院卷第21頁）。然查：
(一)、被告於95年10月21日上午「11時43分」在玉井芒果市場內因
    爭買木瓜事宜，而徒手毆打告訴人右臉部位，業據告訴人於
    原審到庭具結後證述屬實（見原審卷第31至49頁）。
(二)、告訴人之右臉頰骨下方確實受有紅腫之傷勢，亦與當天上午
    「12時前」即已抵達現場處理之台南縣警察局玉井分局警員
    蔡介銘到庭證述情形大致相符（見原審卷第52頁）。復證稱
    ：【郭女士就說是黃先生毆打他的，然後我們去問他，黃先
    生他就是說郭女士毆打他，他就是在那邊自衛還手的。】、
    【黃先生的說詞是郭女士先動手打他，然後他才在那邊用手
    阻擋，然後可能有打到郭女士這樣。】等語（見原審卷第53
    、59頁）。
(三)、當天「下午1時25分許」即為告訴人看診之臺南醫院新化分
    院醫師陳忠賢於原審到庭證述其看到之情節即在頰骨部位約
    有3乘2點5公分之瘀青相符合（見原審卷第22、29頁），此
    外，並有臺南醫院新化分院之告訴人完整病歷資料（見原審
    簡易卷第52至61頁）、照片2幀（見偵查核交卷第8頁）等可
    資佐證，告訴人確受有上開傷勢無疑。
(四)、按告訴人與被告於當天衝突之前既不相識，亦無仇恨，此乃
    兩造所均不爭執者。雖被告與告訴人當天因買水果糾紛發生
    口角，然告訴人已離去，若非被告心有不甘，騎腳踏車前往
    找告訴人，並口出惡言揚稱：如告訴人為男人的話決不善罷
    干休等語，已據被告於本院供述在卷（見本院卷第21頁），
    顯係被告臨時基於傷害之故意而出拳毆打告訴人右頰下方。
    而告訴人應非如被告所辯先出手毆打被告，被告僅用手抱頭
    防衛，如告訴人有如被告所稱之強悍，則何以當時在買木瓜
    現場僅口角衝突即離去，而未對被告為任何舉動。且亦不可
    能於肢體衝突後在現場立即（95年10月21日11時43分至46分
    間）連續三次打電話向「110」報案求援（見核交卷第7頁）
    。而只能向到場員警指出「是1個男子所為」卻無法道出被
    告真實之姓名，並以此來刻意誣攀被告。再反觀被告亦自承
    ：【乙○○○當天先揮手打我，我有用手臂去擋，至於她有
    無受傷，我並不清楚。】並稱：【我可以當場向乙○○○女
    士歉欠（道歉）】（見核交卷第13、14頁）等語。此外，被
    告復無提出任何相關積極證據以佐證其所言實在，足證其上
    開所辯，確係屬事後卸責、臨訟杜撰之詞，與事實未符，難
    以採信。本件事證明確，被告傷害犯行堪予認定。
二、核被告所為係犯刑法第277條第1項之傷害罪。原審以被告罪
    證明確，依刑法第277條第1項、第41條第1項前段，刑法施
    行法第1條之1，中華民國96年罪犯減刑條例第2條第1項第3
    款、第7條等規定。並審酌被告前未曾有任何刑案前科紀錄
    ，有臺灣高等法院被告前案紀錄表1份在卷可按，素行尚佳
    ，其品行、智識程度，並考量其與告訴人原素不相識、並無
    宿怨，當天僅係因爭買水果此一小事即行衝動出手傷人，自
    制力欠佳，且犯後未能坦承犯行，飾詞狡辯，顯無悔意，惟
    念及告訴人身體所受之傷害甚微等一切情狀，量處被告拘役
    40日，且依中華民國96年罪犯減刑條例之規定予以減刑為拘
    役20日，並諭知易科罰金之折算標準，以資儆懲。其認事用
    法洵無違誤，量刑亦適當。被告上訴空言否言犯行，指摘原
    判決不當，為無理由，應予駁回。
三、至檢察官聲請簡易判決處刑書之事實中所提及告訴人因此尚
    受有臉、頭皮及頸挫傷、頭部外傷、腦震盪後遺症、右顎挫
    傷、右頸挫傷等傷害，所憑藉者無非係卷附（警卷第13頁）
    之臺南醫院新化分院診斷證明書1份，然該診斷證明書因有
    形式與真實情況不符之情形，業據開立該診斷證明書之醫師
    陳忠賢到庭具結證述屬實（見原審卷28頁），且與告訴人之
    完整就診病歷資料不符，是顯有不可信之情況，依刑事訴訟
    法第159條之4第2款之規定，應無證據能力，已如前述，除
    此之外，本院復查無任何其他積極具體證據可資證明告訴人
    確另受有如上之傷害，惟此與前揭論罪科刑部分既屬實質上
    之一罪關係，爰不另為無罪之諭知。
據上論結，依刑事訴訟法第368條，判決如主文。
本案經檢察官劉欽銘到庭執行職務
中    華    民    國    97    年    1     月    31    日
                  刑事第一庭    審判長法  官  黃崑宗
                                      法  官  蔡長林
                                      法  官  夏金郎
以上正本證明與原本無異。
不得上訴。
                                      書記官  劉岳文
中    華    民    國    97    年    1     月    31    日
附錄本案論罪科刑法條
中華民國刑法第277條（普通傷害罪）
傷害人之身體或健康者，處3年以下有期徒刑、拘役或1千元以下
罰金。


司法院資訊處製作；財團法人民間司法改革基金會備份。
